臺灣高等法院刑事判決　　　　　　　　　　　　　九十一年度上訴字第二九九四號
　　上　訴　人
　　即　被　告　戊○○　男三十.
　　指定辯護人　本院甲○辯護人王永炫
　　上　訴　人
　　即　被　告　丁○○　男三十.
　　選任辯護人　詹順發　律師
右列上訴人因強盜等案件，不服臺灣板橋地方法院九十一年度重訴字第二號，中華民
國九十一年八月三十日第一審判決（起訴案號：臺灣板橋地方法院檢察署九十年度偵
字第一七八七八號）提起上訴，本院判決如左：
    主  文
原判決關於戊○○、丁○○部分均撤銷。
戊○○共同意圖為自己不法之所有，以恐嚇使人將本人之物交付，處有期徒刑貳年貳
月。
丁○○無罪。
    事  實
一、戊○○及其他三名真實姓名不詳之成年男子，因知悉乙○○經營六合彩賭博，獲
    利頗豐，竟意圖為自己不法所有，並基於共同之犯意聯絡，於民國（下同）九十
    年十月十八日十七時三十分許，前往台北縣板橋市○○路○段二四五巷六十九弄
    三號三樓乙○○住處，共同持不詳文件（不足認定為偽造之公文書）謊稱為法院
    檢察署之搜索票，向應門之乙○○之子己○○佯稱係警察局刑警隊長率刑警查緝
    乙○○經營職業賭場、六合彩等語冒充公務員行使其職權，並虛晃身分證件，騙
    取己○○信任而開門，違反己○○之意思而侵入其住宅。戊○○等入內後即在屋
    內特定多數人可共見共聞之狀態下，向原在屋內及接續進入屋內之乙○○之女辛○○、乙○○之子己○○、乙○○之友人魏登烈、林春金、乙○○之夫庚○○、
    乙○○、乙○○之友人陳進卿等多人均自稱為警員而冒充為公務員，並進而行使
    警察搜索、扣押之職權而在乙○○屋內實施搜索。期間戊○○及其他三名真實姓
    名不詳之成年男子並喝令在場人員均須坐在客廳加以看管，不得任意行動，亦不
    得離開，均以此脅迫手段剝奪辛○○、己○○、魏登烈、林春金、陳進卿、庚○○、乙○○之行動自由，迨乙○○返家時，始容辛○○離家外出上學。又戊○○
    等在乙○○住處翻箱倒櫃後，對庚○○、乙○○告稱查獲傳真機及六合彩簽單，
    並恐嚇稱要將庚○○、乙○○等帶回警察局偵辦等語，致乙○○心生畏懼，並央
    求戊○○及其他三名真實姓名不詳之成年男子能放水不予移送查辦，經討價還價
    後，戊○○佯稱樓下另有四人看守，連同在場四人共八人，乙○○須交付每人十
    萬元共八十萬元，且應先交二十萬元現金，否則即予移送查辦並將對乙○○全家
    人不利等語，乙○○乃同意而達成協議，惟表示家中並無足夠現金，需外出籌款
    ，戊○○等人即要求乙○○下樓隨車以行動電話籌措，乙○○自此乃基於籌付款
    項以免遭移送查辦之自由意識，跟隨戊○○及其他三名真實姓名不詳之成年男子
    共同下樓，另仍留屋內之己○○、魏登烈、林春金、庚○○、陳進卿亦始恢復行
    動自由。其他三名男子於下樓後自行離去，戊○○則以向乙○○借得之0000
    000000號行動電話，聯絡不知情之丙○○，丙○○復帶同亦不知情之丁○○，由丙○○駕駛前座載有丁○○之車牌ＮＥ─七七一一號喜美型三門自用小客
    車前來，後座則搭載戊○○與乙○○，並由乙○○於車內以前開行動電話四處聯
    絡商借款項，經與黃月嬌及高素嬌電話聯絡而分別調借四萬元及五萬元，其中四
    萬元係由丙○○開車載送乙○○前往台北縣中和市○○路一四八之一號取款，並
    由戊○○於車內分九千元（起訴書誤為一萬元）予丙○○，自己則持有剩餘之三
    萬一千元（起訴書誤為三萬元）；另調借之五萬元則請高素嬌送往乙○○住處交
    庚○○收執。乙○○於調借款項途中，哀求戊○○將款項降為六十萬元，戊○○
    告以彼等八人將於當晚九時另有要事待辦而同意降價，但表示餘款須於翌日以匯
    款方式支付，且乙○○須簽立本票擔保，並在途經台北縣中和市○○路附近，戊○○自其持有之現金中取出一千元，要求不知情之丁○○前往便利超商購買本票
    一本及飲料，丁○○將本票、飲料及餘額還給戊○○後，戊○○再取出五百元交
    與乙○○作為自行返家之車資，並在票號ＣＨ五五二００二號及ＣＨ五五二００
    三號（起訴書誤為Ｎ0000000、Ｎ0000000號）之本票二紙上（未
    經查獲扣案），填寫金額各為四十萬元及十一萬元後，要求乙○○於發票人欄簽
    名、捺指印，以供日後索取所餘金額之擔保。後因乙○○與家中聯繫表示已籌措
    到現款五萬元，戊○○乃原車返回乙○○住處拿取，嗣為警在台北縣板橋市○○
    路○段二四五巷口當場查獲，並扣得上開編號ＣＨ五五二００一（供乙○○簽發
    本票之樣本）、ＣＨ五五二００四至ＣＨ五五二０二五號未填寫空白本票二十三
    紙及分別於戊○○、丙○○身上起出贓款三萬元及九千元（業經乙○○領回）。
二、案經被害人庚○○、乙○○訴由台北縣政府警察局海山分局報告臺灣板橋地方法
    院檢察署檢察官偵查起訴。
    理  由
壹、有罪部分（即戊○○部分）
一、訊據上訴人即被告（下稱被告）戊○○於本院審理坦承上開犯行不諱，惟指稱：
    關於參與人數之問題，之前只有渠一個人進去。渠沒有強押乙○○，是她要去拿
    錢，渠才跟她去。又渠並不認識丁○○云云。
二、經查：
    (一)關於被告戊○○向被害人乙○○索討金錢之經過，其雖於警、偵訊中先供稱：
      「因乙○○欠我朋友綽號『阿德』六合彩賭金十九萬多，故我今是要向乙○○
      代我朋友要該賭金十九萬元。『阿德』沒有委託我向乙○○要錢，是我知道乙○○有欠『阿德』六合彩賭金，我朋友『阿德』現在被關，故我才自己去找乙○○要這筆錢（見偵查卷，第四頁背面）」、「（何以要她簽本票？）只有簽
      一張十一萬，她不會寫，我是寫給她看，她簽了二張，但都寫錯，我把它撕掉
      了，那兩張都是十萬，另一張是範例（同上偵卷，第六二頁背面）」；嗣於原
      審則供稱：「（六合彩簽中多少？）二星乘以十，所以是二十萬．．．。（『
      阿德』人？）可能跑到大陸或是馬來西亞，但這只是聽說而已」、「要去拿四
      萬元之前，我請丁○○下車去買本票，買好本票，我寫好票號五五二００一是
      十一萬元，因高女欠我二十萬，並表示家裡可以籌五萬，現在又可調得四萬，
      所以我讓她寫十一萬的本票，但是高女並沒有簽名，也沒有捺指印，因為我現
      金都還沒拿到，所以還沒有交給她簽捺，另票號五五二００二、五五二００三
      號各簽十萬，是因我擔心九萬元現金我沒法拿到，所以一併寫好」（見原審卷
      (一)，第二二、二三頁）；於本院訊問時則改稱：「（丙○○開車送你們到中和
      市○○路一四八之一號黃月嬌家拿到四萬元？）是的。．．．拿到錢後，另外
      還拿一千元給丙○○的朋友（指丁○○）去買本票，找的錢五百元才給乙○○
      坐車回家。．．．本票三張都是我寫的，分別是十一萬、十萬、十萬，因為我
      想到已經拿人家四萬元，所以將後那二張撕掉（見本院九十一年十月二十九日
      訊問筆錄）」云云，足徵被告戊○○所辯，無論究索討金錢之原因、金額及簽
      發本票之情形，前後顛倒反覆，且不合常情，已非可採。又被告戊○○雖於原
      審審訊時辯稱僅係要求償還二十萬元之賭債，然此據被害人乙○○於偵、審中
      指駁稱：「．．．（在乙○○住處）我問他（指戊○○）一人五萬，可不可以
      ，他說不行，後來說一人十萬，共八十萬，但要先交現金二十萬。後來帶我到
      外面等，他們把我帶上車，用電話籌，我向小姑借四萬，我妹妹借五萬，我討
      價還價六十萬，本票簽一張四十萬、一張十一萬元」（見偵查卷，第六二頁；
      原審卷(一)，第五七至五九頁、本院九十一年十一月二十二日訊問筆錄第七、八
      頁），核與證人庚○○於原審中證稱：被告戊○○原要求金額為八十萬元（見
      原審卷(一)，第六二頁）；證人即被害人乙○○電請籌款之友人邱梅英證稱：當
      天晚上七點多的時候，有接到乙○○的電話要伊幫忙她湊六十萬元（見原審卷
      (二)，第十九頁、第二二頁）及同案被告丙○○於原審審理所指稱：在車內聽到
      債務為六十至八十萬元等語（見原審卷(二)，第一七六頁）均相符，益證被告戊○○於本院審理前所述索取賭債之訛，不足為信。
    (二)又被告戊○○於票號ＣＨ五五二ＯＯ二號及ＣＨ五五二ＯＯ三號之本票二紙上
      ，填寫金額各為四十萬元及十一萬元後，要求乙○○於發票人欄簽名、捺指印
      ，並取走之犯行，業據被告乙○○指訴歷歷，被告戊○○雖矢口否認有要求被
      告乙○○簽蓋前揭二張如此金額之本票，惟據其前述，除前後供述矛盾外，亦
      無法合理交代在乙○○已交付四萬元，並預期其家中可籌措五萬元現金下，除
      在ＣＨ五五二ＯＯ一號本票上填載十一萬元，以滿足其所稱賭債二十萬元外，
      尚須再填載ＣＨ五五二ＯＯ二、五五二ＯＯ三號本票之必要。況依證人庚○○
      、邱梅英及同案被告丙○○之前揭證詞，足見被告戊○○經乙○○討價還價後
      所要求之金額應為六十萬元，扣除案發當日已取得及預期可取得之現金，餘額
      恰為五十一萬元，亦與被告乙○○所述相符，堪認係屬真實。則被告戊○○既
      以該等本票欲作為日後索討之擔保，顯係取得本票票載金額所表彰債權之法律
      上無適法權源之財產上利益。上開二張本票嗣後雖未經警扣得，然依被告乙○○所稱已由被告戊○○取走收藏，業已既遂，被告戊○○此部分犯行仍可認定
      。
    (三)再者，被告戊○○雖否認有其他三名真實姓名不詳之成年男子同往，然經詢據
      案發當時在台北縣板橋市○○路○段二四五巷六十九弄三號三樓乙○○住處之
      證人乙○○、庚○○、辛○○、己○○、及魏登烈於警、偵訊或原審訊問時均
      一致證稱：當時被告戊○○係與三名陌生成年男子前去屋內等語明確（見偵查
      卷，第十六頁背面、第十九頁背面至第二十頁、第二一頁背面、第二三頁背面
      、第六一頁背面、第八六至八七頁、第一００頁背面；原審卷(一)，第五七頁、
      第六一至六三頁、第一一八至一二一頁、第一六二至一六三頁、本院九十一年
      十一月二十二日訊問筆錄）；而證人陳進卿、林春金雖於原審應訊時均稱已記
      憶不清，惟亦可指出屋內之陌生男子非僅一人（見原審卷(二)，第四七至四八頁
      、第一０四至第一０五頁），足見被告戊○○進入乙○○住處時，確有共犯三
      人共同為之。至證人乙○○、庚○○於偵、審所指被告戊○○表示樓下另有四
      人看守，連同在場四人共八人，乙○○須交付每人十萬元共八十萬元，且應先
      交二十萬元現金等語，然經被告戊○○等帶同乙○○下樓，及己○○隨後下樓
      購買香煙時，均未曾見到該樓下看守之四個人，業據證人乙○○、己○○供明
      在卷，則此可能僅係被告戊○○等為提高索要金額或威嚇在場人員之語，尚不
      足推斷確另有四人在樓下守候而參與本件犯行，附此敘明。又前揭證人乙○○
      、庚○○、辛○○、己○○、魏登烈、陳進卿及林春金雖均未能如一、明確的
      描述被告戊○○及其他三名陌生男子所出示謊稱為法院檢察署之搜索票，及其
      持有之警員證件，使本院無從認定被告戊○○等人所持者確屬偽造之公文書，
      惟其等均一致指稱被告戊○○等係自稱為警察來行動，此與被告戊○○於本院
      審理時坦承之情（見本院九十一年十二月十一日審判筆錄，第三至五頁）相符
      ，應堪採信。又參酌證人魏登烈於原審中證稱：「我當日一進門的時候，就被
      控制行動」、「我一進門，他們就要求要看我身分證件，並且說他們是警察．
      ．．，我看對方人很多很高壯，所以很害怕，都不敢多問」（見原審卷(一)，第
      一六二頁）；證人陳進卿則證稱：「我是下午七點到乙○○家，我先按電鈴，
      要問乙○○是否有空要做加工，但裡面的門打開，鐵門還沒打開時，就有一名
      男子拿出證件在我面前虛晃一下．．．他就說是刑警，．．．就叫我進去．．
      ．。我進門之後，那名男子就叫我坐在沙發上不要起來，我當時認為他們是刑
      警，所以我就不敢（從沙發）起來。．．．總共三、四個人，後來他們先下樓
      ，我們才離開（見原審卷(二)，第四七頁）」；證人林春金亦證稱：「當天我到
      乙○○家的時候，裡面有一人要我拿出身分證給他看，並告訴我他是刑警，並
      要我在客廳坐下。．．．因為我認為他們是警員，也為了要配合警員，所以他
      們要求我坐在那邊，我就不敢離開（同上審卷，第一０五頁）」等語，足證在
      場之所有人之行動自由確已遭冒充刑警之被告戊○○等人所剝奪，並維持至其
      等離開後始行恢復無訛。而被告乙○○既係經營違法之六合彩賭博，其犯行遭
      發現後，畏懼之情應更甚於安分守己之一般民眾，是其所稱被告戊○○等告稱
      查獲傳真機及六合彩簽單，並恐嚇稱要將伊與其夫庚○○帶回警察局偵辦等語
      ，致其心生畏懼，乃央求戊○○等能放水不予移送查辦，進而同意籌付款項等
      情，應屬可信。此外，並有遠傳電信股份有限公司函付之000000000
      0號行動電話通聯紀錄、扣案之空白本票二十三紙及台北縣警察局海山分局贓
      物認領保管單（贓款三萬九千元）附卷足稽。
    (四)末查，被害人乙○○及證人辛○○、己○○雖另指訴當時屋內原有之傳真機、
      傳真紙，經被告戊○○等人搜獲後取走，然此據被告戊○○所堅決否認，同案
      被告丙○○、被告丁○○亦均供稱未曾見過前開物品，致有所爭議。然參酌證
      人魏登烈於原審中證稱：不確定戊○○等人是否有帶走搜到的東西（見原審卷
      (一)，第一六三頁）；證人即查獲本件之警員陳國裕、陳進義則均證稱查獲被告
      時並未在人、車上搜獲此項物品等語（同上審卷，第一八三、一八四頁），是
      依存卷事證仍不足認定被告戊○○等人有此部分犯行，併此說明。
    綜上所述，被告戊○○前辯各節均無可採，本件事證已明，其僭行公務員職權、
    侵入住宅、妨害自由及恐嚇取財等犯行，俱堪認定，應依法論科。
三、核被告戊○○所為，係犯刑法第一百五十八條第一項之僭行公務員職權罪、同法
    三百零二條之剝奪行動自由罪、同法第三百零六條之侵入住宅罪及同法第三百四
    十六條第一項、第二項之恐嚇取財、得利罪。公訴意旨雖認為被告戊○○應依刑
    法第三百四十七條第一項之擄人勒贖罪及第三百零四條之強制罪處斷，惟按：(1)
    擄人勒贖罪，必須先有勒贖之意思，而後為擄人之行為，始克相當。又刑法第三
    百四十六條之恐嚇取財罪之恐嚇行為，係指以將來惡害之通知恫嚇他人而言，受
    恐嚇者尚有自由意識，不過因此而懷有恐懼之心，故與強盜罪以目前之危害脅迫
    他人，致喪失自由意志不能抗拒者不同（最高法院六十七年度台上字第五四二號
    判例參照）。而徵以被害人乙○○既先後證稱：「戊○○到我家時的原意是要在
    我家裡就把錢拿出來，並表示這樣才能打發他們離開，但是他們有八個人，一個
    人要十萬元，我說家裡沒有錢，所以才帶他出去籌款（見原審卷(一)，第三０五頁
    ）」、「（他（指戊○○）在搜查時，說要將你們送到法院查辦，你們要求不要
    送，是你開價，還是他開價要八十萬？）我是考慮我及家人都有工作，我才開價
    四個人，每個人五萬，他們才說不夠，一個人要十萬，樓下還有四個人，總共要
    八十萬．．．，我說打電話問我娘家有沒有，他不肯讓我打電話，一定要到外面
    打，我說不能打電話無法聯絡，我想趕快解決，我就引他們出去（見本院九十一
    年十一月二十二日訊問筆錄，第七頁）」；另證人即查獲員警陳進義於原審中亦
    證稱：「我在場看到三男一女，經盤查之後，因該女子不願表示身分，所以我去
    接報案人即乙○○的先生到達現場，才知道那名女子就是乙○○。（乙○○看到
    你們表明是警察的身分時，反應如何？）當時我們是著制服前往現場，並表明有
    人報案，是前往處理的員警，乙○○看到我們的時候，她表示她願意交付款項給
    嫌犯，以息事寧人，但並未誤會我們和嫌犯是同一夥」等語，足認被害人乙○○
    除受被告戊○○等以將帶回警察局偵辦等語脅迫，致心生畏懼外，尚有自我思忖
    、衡量之空間，核與強盜罪之喪失自由意志不能抗拒之情狀有所不同；又被害人
    乙○○至警察查獲前，仍不知被告戊○○等冒充警員，其隨車四處籌措款項交付
    ，乃為解免遭移送而受刑事訴追之目的，是以被害人乙○○陳稱：「我說家裡沒
    有錢，所以才帶他出去籌款」、「我想趕快解決，我就引他們出去」等語，顯難
    認係遭被告戊○○強押外出取款，以換取其行動自由，而構成刑法第三百四十七
    條第一項之擄人勒贖罪；(2)刑法第三百零二條第一項及第三百零四條第一項之罪
    ，其所保護之法益均為被害人之自由，而私行拘禁，既不外以強暴、脅迫為手段
    ，其罪質本屬相同，惟第三百零二條第一項之法定刑，既較第三百零四條第一項
    為重，則以私行拘禁之方法妨害人自由，縱其目的使人行無義務之事，或妨害人
    行使權利，仍應逕依第三百零二條第一項論罪，並無適用第三百零四條第一項之
    餘地（最高法院二十九年度上字第三七三五號判例參照）。參以證人辛○○、己○○、魏登烈、林春金、庚○○、陳進卿等人，先後遭被告戊○○與姓名不詳之
    三名成年男子，限制其行動自由，不准離去該住處，且此時間持續至其等帶同乙○○外出後，已達剝奪行動自由之程度，依前揭判例之旨，即應逕依第三百零二
    條第一項論罪。公訴人起訴法條容有未洽，然基於社會基本事實相同，應予變更
    ，附此敘明。又被告戊○○與姓名不詳之三名成年男子就所犯上開之罪，有犯意
    聯絡及行為分擔，為共同正犯。被告戊○○與三名姓名不詳之成年男子以一接續
    行為先後剝奪辛○○、己○○、魏登烈、林春金、庚○○、乙○○等人之行動自
    由；及以一恐嚇行為，使乙○○交付財物及得財產上不法利益犯行，均係以一行
    為，觸犯數罪名，為想像競合犯，各應從一重依刑法三百零二條之剝奪行動自由
    罪、同法第三百四十六條第一項之恐嚇取財物罪處斷。公訴意旨就被告戊○○與
    姓名不詳之三名成年男子剝奪當時亦在被告乙○○屋內之林春金、陳進卿行動自
    由之犯行雖漏未敘及，然該部分事實與公訴人起訴之犯罪事實既有想像競合之裁
    判上一罪關係，應為起訴效力所及，本院自應併予審究，附此敘明。又被告戊○○所犯前揭刑法第一百五十八條第一項之僭行公務員職權罪、同法三百零二條之
    剝奪行動自由罪、同法第三百零六條之侵入住宅罪及同法第三百四十六條第一項
    之恐嚇取財罪，有方法、結果之牽連關係，應從較重之恐嚇取財罪論處。
四、原審以被告戊○○犯罪事證明確，予以論科，固非無見。惟查：(1)依卷內事證，
    尚難據以推斷被告丁○○確有參與本件犯行（詳後述），原審疏未詳查，遽認被
    告丁○○共犯刑法第三百四十六條第一項、第二項之恐嚇取財、得利罪，容有未
    洽；(2)又被告戊○○等係以冒充員警，查獲傳真機及六合彩簽單為由，向庚○○
    、乙○○脅迫稱要將其等帶回警察局偵辦且對乙○○全家不利等語，致乙○○心
    生畏懼而同意交付款項解決，則依此客觀情狀，顯係以將來受刑事訴追等惡害之
    通知恫嚇被害人，受恐嚇人尚存抉擇是否妥協之自由意識，非至不能抗拒，是應
    僅成立恐嚇取財、得利罪。原審未細審酌被害人確否已達不能抗拒之地步，而逕
    認定成立強盜罪，亦有未合；(3)按刑法第三十八條第一項第三款所載，因犯罪所
    得之物按照同條第三項，除有特別規定者，依其規定外，以屬於犯人者為限，始
    得沒收，若第三人對於該物在法律上得主張權利者，自不在沒收之列（最高法院
    四十年度台非字第五號判例意旨參照），本件被告戊○○因恐嚇而取得乙○○在
    發票人欄簽名、捺指印之票號ＣＨ五五二００二、ＣＨ五五二００三號本票二紙
    ，其雖屬被告戊○○因犯罪所得之物，但被害人乙○○仍得依法請求返還，自不
    得予以沒收，原判決竟仍率予宣告沒收，於法亦有違誤。被告戊○○上訴意旨徒
    以量刑過重，爭執原審適法裁量權之行使，雖為無理由，惟原判決既有上開可議
    ，自應由本院將原判決撤銷，予以改判。爰審酌被告戊○○年輕力壯，竟不務正
    業，假冒刑警強入民宅恐嚇取財，勢將致民眾對執法人員喪失信賴，嚴重影響社
    會治安，罪行重大，應予嚴懲，惟於犯罪中並未對被害人之身體實施侵害，尚非
    至惡，及犯罪後態度尚可等一切情狀，量處如主文第二項所示之刑，以示懲儆。
    至票號ＣＨ五五二００二、ＣＨ五五二００三號之本票二紙，並未扣案，惟其雖
    屬被告戊○○因犯罪所得之物，但被害人乙○○仍得依法請求返還，依法不得宣
    告沒收之，併此敘明。
貳、無罪部分（即丁○○部分）
一、公訴意旨略以：被告丁○○與戊○○、丙○○因知悉乙○○經營六合彩賭博，獲
    利頗豐，竟萌生勒贖之意圖，並基於概括之犯意聯絡，而與戊○○共犯如事實欄
    所示之犯罪，因認被告丁○○涉犯刑法第一百五十八條第一項之僭行公務員職權
    罪、第三百零四條第一項之強制罪、第三百零六條第一項之侵入住居罪及第三百
    四十七條第一項之擄人勒贖等罪嫌云云。
二、按犯罪事實應依證據認定之，無證據不得推定其犯罪事實；又不能証明被告犯罪
    者，應諭知無罪之判決，刑事訴訟法第一百五十四條、第三百零一條第一項分別
    定有明文。而認定不利於被告之事實，須依積極證據，苟積極證據不足為不利於
    被告事實之認定時，即應為有利於被告之認定，更不必有何有利之證據；又所謂
    積極證據足以為不利被告事實之認定，係指據為訴訟上證明之全盤證據資料，在
    客觀上已達於通常一般之人均不致於有所懷疑，而得確信被告確曾犯罪之程度，
    若未達到此一程度，而有合理懷疑之存在時，即無從為有罪之確信，最高法院三
    十年度上字第八一六號、七十六年度台上字第四八九六號分別著有判例足供參照
    。
三、公訴人認被告丁○○共犯上開罪嫌，無非係以被害人乙○○之指訴，核與證人辛○○、己○○、魏登烈、庚○○、高素嬌、黃月嬌以及查獲之員警陳國裕證述情
    節相符，況被告戊○○既自稱刑警隊長，佯稱查緝六合彩賭博而為犯罪行為，其
    掩飾上開犯行猶恐不及，自無可能找無犯意聯絡之第三人搭載取款而自曝犯行，
    為其主要論據。惟訊據被告丁○○則堅決否認有何犯行，並辯稱：那天渠是要向
    丙○○借錢，丙○○說要跟朋友拿，渠才跟去的，渠都是坐在車輛前座，並不認
    識戊○○等語。
四、經查：
    (一)本件被害人乙○○固指稱曾於案發前見過被告丁○○、同案被告丙○○至其住
      處外查探，惟此僅係單方之指述，且其自承並無證據為佐，自難遽以採信。至
      證人辛○○、己○○、魏登烈、庚○○、高素嬌及黃月嬌於偵、審中則均未有
      指證被告丁○○、同案被告丙○○曾進入被害人乙○○家中或知悉其等參與本
      件犯行之確切證據。又證人陳國裕雖證稱查獲被告丁○○、同案被告丙○○與
      被告戊○○、被害人乙○○同車之情形，然參酌被害人乙○○於原審中證稱：
      當時在車上丙○○、丁○○坐在那邊並沒有說話等語，則在被告丁○○、同案
      被告丙○○堅決否認認知並參與犯罪之情狀下，顯難憑此認定被告丁○○、同
      案被告丙○○之罪行。又公訴意旨雖指：同案被告丙○○取交五百元予乙○○
      （坐車）云云，然此據被告戊○○、同案被告丙○○及被害人乙○○均一致證
      稱係由戊○○親手交給乙○○（見原審九十一年五月二十三日訊問筆錄）等語
      明確，公訴意旨顯有誤解，附此敘明。
    (二)又同案被告丙○○雖於原審中自承與被告戊○○聯絡共同前往索討賭債，並稱
      「多一個人就可以多分一份錢，討錢本來就是多一個人就是會多分一份錢，多
      一個人幫忙」、「戊○○是在前一天告訴我說他有朋友是三組的是要一起去討
      這筆錢」、「我是有覺得奇怪」、「之前戊○○就有告訴我要去向組頭要錢，
      我有告訴戊○○看是哪天要去要錢，再通知我，過了幾天戊○○打電話給我問
      我在哪裡，我說我在文化路朋友車行，戊○○就說他要去三民路，說組頭住在
      三民路，要去的時候會再打電話給我，後來戊○○打電話給我的時候是下班的
      時間，當時丁○○也跟我一起在車行」、「我們一起在車行泡茶，在那邊等戊○○打電話給我」。又指稱：「因為丁○○在前一天有開口向我借錢，我表示
      我若有錢的話，會再打電話給丁○○他。戊○○當天打電話給我說要我跟他一
      起去討錢（台語），說那是六合彩的錢，並表示要去的話，會再打電話給我」
      、「我是跟丁○○說我是要去和朋友去向人家討錢，因為戊○○說討到之後會
      給我一萬元給我吃紅，丁○○他並不知道有一萬元可以吃紅」等語（原審九十
      一年七月十二日訊問筆錄），然同案被告丙○○既稱被告戊○○聯絡共同前往
      索討賭債（自然債務），即與被告戊○○等實際係以冒充員警恐嚇取財之犯罪
      情狀有所不符，已難認彼等就本件犯行確有犯意之聯絡。又多人聚眾前往索討
      賭債，雖對債務人必形成心理上之壓力，惟是否涉及恐嚇、強盜或擄人勒贖等
      犯罪，仍應視實際討債所用之手段是否逾越法律界線為斷，並非謂聚眾討債，
      在無施用任何強暴、脅迫下，仍得逕認構成上開犯罪。據此，被告丁○○隨同
      同案被告丙○○前往，縱知悉係索討賭債，然其既未查扣任何器械，則是否以
      強暴、脅迫之方式行之，即不無疑義。何況被告丁○○、同案被告丙○○接獲
      電知開車前去時，被告戊○○等已完成上開恐嚇行為，致使被害人乙○○同意
      籌付款項，而此犯罪內容與彼等原所知者並不相符，誠難論以共犯。再者，同
      案被告丙○○搭載被告戊○○及被害人乙○○四處籌款之時，被害人乙○○並
      未告知同車之人調借之對象及說明其用途，亦據證人高素嬌、黃月嬌及邱梅英
      於偵查或原審中陳明，而被害人乙○○復證稱：丙○○、丁○○坐在那邊並沒
      有說話等語，亦難認被告丁○○、同案被告丙○○確可明瞭被害人乙○○調借
      款項之目的，非在償還賭債，而係遭被告戊○○等恐嚇所致，被告丁○○堅決
      否認參與本件犯罪，堪予採信。
五、綜上所述，公訴人雖指被告丁○○與同案被告丙○○就被告戊○○在乙○○住處
    時所為之犯行，均有犯意之聯絡及行為分擔，係共同正犯，惟據卷內之相關事證
    ，尚乏積極或輔助證據足資證明被告丁○○確曾事前參予共謀，而推由被告戊○○及上開三名姓名不詳之男子實施之事實。另被告丁○○事後雖曾隨車與被告戊○○帶同乙○○四處籌款，然亦無從據此推斷被告丁○○知悉而參與犯行，核與
    刑法上各該罪之構成要件，尚屬有間，均難遽以前開罪名相繩。此外，本院復查
    無其他積極證據足資證明被告丁○○犯罪，揆諸前開判例之旨，自應為無罪之諭
    知。原審疏未詳查推求，遽對被告丁○○論罪科刑，於法自有未合，被告上訴意
    旨否認犯罪，指摘原判決不當，為有理由，應由本院撤銷改判，另諭知被告丁○○無罪之判決，以免冤抑。
據上論斷，應依刑事訴訟法第三百六十九條第一項前段、第三百六十四條、第三百零
一條第一項前段、第二百九十九條第一項前段、第三百條，第二十八條、第一百五十
八條第一項、第三百零二條第一項、第三百零六條第一項、第三百四十六條第一項、
第二項、第五十五條，罰金罰鍰提高標準條例第一條前段，判決如主文。
本案經檢察官鄭龍照到庭執行職務。
中    華    民    國    九十一    年      十二      月      二十五      日
                              臺灣高等法院刑事第十庭
                                  審判長法  官  溫  耀  源
                                        法  官  林  銓  正
                                        法  官  黃  金  富
右正本證明與原本無異。
檢察官如不服本判決應於收受送達後十日內向本院提出上訴書狀，其未敘述上訴之理
由者並得於提起上訴後十日內向本院補提理由書（均須按他造當事人之人數附繕本）
。
                                        書記官  江  采  廷
中    華    民    國    九十一    年    十二      月      二十六      日
附錄：本判決論罪科刑法條全文
刑法第一百五十八條
冒充公務員而行使其職權者，處三年以下有期徒刑、拘役或五百元以下罰金。
冒充外國公務員而行使其職權者，亦同。
刑法第三百零二條
私行拘禁或以其他非法方法，剝奪人之行動自由者，處五年以下有期徒刑、拘役或三
百元以下罰金。
因而致人於死者，處無期徒刑或七年以上有期徒刑，致重傷者，處三年以上十年以下
有期徒刑。
第一項之未遂犯罰之。
刑法第三百零六條
無故侵入他人住宅、建築物或附連圍繞之土地或船艦者，處一年以下有期徒刑、拘役
或三百元以下罰金。
無故隱匿其內，或受退去之要求而仍留滯者，亦同。
刑法第三百四十六條
意圖為自己或第三人不法之所有，以恐嚇使人將本人或第三人之物交付者，處六月以
上五年以下有期徒刑，得併科一千元以下罰金。
以前項方法得財產上不法之利益，或使第三人得之者，亦同。
前二項之未遂犯罰之。
